臺灣高等法院刑事判決　　　　　　　　100年度上易字第384號
上　訴　人
即　被　告　鄭文紅
上列上訴人因傷害案件，不服臺灣板橋地方法院99年度易字第27
37號，中華民國99年12月28日第一審判決（起訴案號：臺灣板橋
地方法院檢察署99年度偵字第21097 號、99年度調偵字第1353號
），提起上訴，本院判決如下：
    主  文
上訴駁回。
    事  實
一、鄭文紅、趙自花（涉犯傷害罪業經原審判決判處拘役20日確
    定）於民國99年4月8日晚間7時10分許，在鄭文紅位在臺北
    縣林口鄉○○路560號7樓之1居所門口前，因故發生爭執後
    ，分別基於傷害他人身體之犯意，彼此拉扯互歐，進而造成
    鄭文紅受有臉、頭皮及頸之挫傷，右手背挫傷等傷；趙自花
    則受有鼻骨閉鎖性骨折，臉、頭皮及頸之挫傷，腹壁挫傷、
    左眼鈍傷併左眼週邊視網膜破孔等傷害。
二、案經鄭文紅、趙自花訴由臺北縣政府警察局新莊分局報請臺
    灣板橋地方法院檢察署檢察官偵查起訴。
    理  由
一、證據能力部分：
  (一)證人趙自花、江發喜於警詢時及偵查中具結後所為之陳述，
    均屬傳聞證據，為被告及檢察官明知，但於準備程序及審判
    期日中均表示無意見，且迄言詞辯論終結亦未聲明異議，本
    院審酌上開證據資料製作時之情況，尚無違法不當及證明力
    明顯過低之瑕疵，認為以之作為證據應屬適當，爰依刑事訴
    訟法第159條之5規定，認定前揭供述均有證據能力。
  (二)本院下列所引用卷內之文書證據及物證之證據能力部分，並
    無證據證明係公務員違背法定程序所取得，檢察官及被告於
    本院亦均未主張排除下列文書證據及物證之證據能力，且迄
    本院言詞辯論終結前均未表示異議，本院審酌前揭文書證據
    及物證並非公務員違背法定程序所取得，亦無刑事訴訟法第
    159條之4顯有不可信之情況，故下列文書及物證應均有證據
    能力。
二、上揭事實，業據上訴人即被告鄭文紅於原審及本院審理時坦
    承不諱，核與證人即同案被告趙自花、江發喜於警詢、偵訊
    中之指述與證述相符（見99年度偵字第14385號卷第3-5、9-
    13、39-41頁），並有長庚醫療團法人林口長庚紀念醫院診
    斷證明書、案發現場及鄭文紅、趙自花二人之傷勢照片等（
    見同上偵查卷第14-15、17-22頁）在卷可稽。綜合該等事證
    參互以析，堪認被告之自白與事實相符，應係可採。是本案
    事證明確，被告犯行洵堪認定。
三、核被告所為，係犯刑法第277條第1項之普通傷害罪。原審以
    被告犯行事證明確，適用刑法第277條第1 項、第41條第1項
    前段，刑法施行法第1條之1之規定，並審酌被告與被害人
    趙自花僅因細故即相互毆打成傷，行為殊不足取，兼衡被害
    人受傷程度，及被告犯罪時所受之刺激、品性、生活狀況、
    智識程度、犯罪後態度等一切情狀，認檢察官求處被告拘役
    50日，顯屬過輕，因而量處有期徒刑3月，並諭知易科罰金
    之折算標準。經核原判決認事用法並無不合，量刑亦屬妥適
    。
四、被告上訴意旨略以：同案被告趙自花先行動手打人，其基於
    防衛之心，始出手防衛自身之身體安全，又被告於原審承認
    犯錯，極力爭取和解，原審卻判處被告之刑度多於同案被告
    趙自花四倍之多，量刑嚴重失衡，請求輕判云云。惟按，刑
    法第23條前段所規定之正當防衛阻卻違法事由，係以行為人
    對於現在不法之侵害，本乎防衛自己或他人之權利意思，在
    客觀上有時間之急迫性，並實施反擊予以排除侵害之必要性
    ，且其因而所受法益之被害，亦符合相當性之情形，予以實
    施防衛行為者，始稱相當，此有最高法院84年度台上字第34
    49號判決意旨足資參照。若屬互毆，縱令一方先行出手，而
    還擊之一方在客觀上苟非單純對於現在不法之侵害為必要排
    除之反擊行為，因其本即有傷害之犯意存在，則對其互為攻
    擊之還手反擊行為，並無主張防衛權之餘地。次按，量刑之
    輕重，乃實體法上賦予法院得為自由裁量之事項，倘已斟酌
    刑法第57條各款所列情狀而未逾越法定刑度，或濫用其權限
    ，即不能任意指為違法。查本件被告於本院審理時既已自承
    ：我們兩個人有互毆等語（見本院卷第41頁背面），而遍查
    卷內證據資料，復無任何事證足以認定係由同案被告趙自花
    先行出手傷害被告，揆諸上開判例意旨，被告自無主張正當
    防衛之餘地。且依同案被告趙自花所提驗傷之診斷證明書（
    見同上偵查卷第15頁）上記載之傷勢，其受有鼻骨閉鎖性骨
    折，臉、頭皮及頸之挫傷，腹壁挫傷、左眼鈍傷併左眼週邊
    視網膜破孔等傷害，傷勢顯較被告嚴重，原審考量雙方所受
    傷害之程度與所生危害，並審酌被告上述刑法第57條各情狀
    ，予以綜合考量後，科刑如前所述，並未違背罪刑相當之比
    例原則，尚難認有何不當之情。綜上，原審採證認事用法俱
    無不當，量刑亦屬妥適。被告上訴意旨，請求撤銷改判，從
    輕量刑云云，核無理由，應予駁回。
據上論斷，應依刑事訴訟法第368條，判決如主文。
本案經檢察官邱美育到庭執行職務。
中    華    民    國    100    年    4    月    26    日
                  刑事第二十一庭審判長法  官  周政達
                                      法  官  楊力進
                                      法  官  許永煌
以上正本證明與原本無異。
不得上訴。
                                      書記官  林吟玲
中    華    民    國   100    年    4     月    27    日
附錄：本案論罪科刑法條全文
中華民國刑法第277 條
傷害人之身體或健康者，處3 年以下有期徒刑、拘役或1 千元以
下罰金。
犯前項之罪因而致人於死者，處無期徒刑或7 年以上有期徒刑；
致重傷者，處3 年以上10年以下有期徒刑。